【裁判字號】    97,訴,4946
【裁判日期】    980319
【裁判案由】    搶奪
【裁判全文】
臺灣臺中地方法院刑事判決              97年度訴字第4946號
公  訴  人  臺灣臺中地方法院檢察署檢察官
被      告  甲○○
上列被告因搶奪案件，經檢察官提起公訴（97年度偵字第25629
號），本院判決如下：
    主    文
甲○○共同意圖為自己不法之所有，而搶奪他人之動產，累犯，
處有期徒刑捌月。
    犯罪事實
一、甲○○前於民國83年間，因違反肅清煙毒條例等案件，經本
    院以82年度訴字第4852號判處有期徒刑3年2月、4月、4月，
    應執行有期徒刑3年6月，經臺灣高等法院臺中分院以83年度
    上訴字第1574號判決駁回上訴確定；於83年間，因犯偽造文
    書罪，經本院以83年度易字第3717號判處有期徒刑6月確定
    ，前開案件經定應執行刑為有期徒刑4年確定，於84年12月
    12 日假釋付保護管束（原至88年10月9日保護管束期滿）。
    於前開保護管束期間，於86年間，因違反肅清煙毒條例等案
    件，經本院以86年度上訴字第1716號判處有期徒刑3年10月
    ，經臺灣高等法院臺中分院以86年度上訴字第2347號駁回上
    訴確定，前開假釋經撤銷，另甲○○前揭於83年間所犯肅清
    煙毒條例、偽造文書案件，經臺灣高等法院臺中分院以96年
    度聲減字第759號裁定減刑並定應執行刑為有期徒刑2年確定
    ，及接續執行前開有期徒刑3年10月，於96年7月15日執行完
    畢。詎仍不知悔改，與乙○○（業經本院於98年1月9日以97
    年度訴字第4946號判處有期徒刑8月確定）基於意圖為自己
    不法所有之犯意聯絡，於97年9月9日20時30分許，由甲○○
    騎乘乙○○所竊得車牌號碼OBP－439號機車，搭載乙○○在
    臺中市○區○○路175號前，見丁○○獨行，乙○○認有機
    可趁，即要求甲○○騎機車靠近丁○○身旁，由乙○○徒手
    自丁○○右後方，搶奪丁○○所持之女用LV皮包1只（內有
    三星廠牌F338型、序號000000000000000號及NOKIA廠牌、序
    號00 0000000000000號手機2支、現金新臺幣【下同】3萬元
    、駕駛執照、信用卡、健保卡等物）。得手後，即往高工路
    方向逃逸。搶得之3萬元由乙○○、甲○○共同花用殆盡，
    上揭三星廠牌F338型、序號000000000000000號手機則由甲○○於97年9月11日以2000元價格，出售予不知情之丙○○
    所經營之3C數碼通訊行。嗣乙○○經警借提外出查贓時，供
    出上情，為警循線查獲。
二、案經臺中縣警察局霧峰分局報告臺灣臺中地方法院檢察署檢
    察官偵查起訴。
    理    由
一、證據能力部分：
(一)、按被告以外之人於審判外之陳述，雖不符刑事訴訟法第159
    條之1至第159條之4之規定，而經當事人於審判程序同意作
    為證據，法院審酌該言詞陳述或書面陳述作成時之情況，認
    為適當者，亦得為證據。當事人、代理人或辯護人於法院調
    查證據時，知有第159條第1項不得為證據之情形，而未於言
    詞辯論終結前聲明異議者，視為有前項之同意。刑事訴訟法
    第159條之5定有明文。查被告於本院準備程序時及迄至本案
    言詞辯論終結前，對於卷內之書證及證人丙○○、丁○○於
    警詢時之陳述，均未聲明異議，有本院準備程序筆錄及審判
    筆錄在卷可考，另經本院審酌卷內證人丙○○陳述時之情狀
    ，均查無被違法取供或非出於自由意志之情形，相關書證亦
    查無違法取證或造假虛捏之情事，以之作為本案之證據，皆
    屬適當，依前揭規定，本判決以下就證人丙○○、丁○○之
    陳述及書證均得為本案之證據，合先敘明。
(二)、按被告以外之人於審判外之言詞或書面陳述，除法律有規定
    者外，不得作為證據，刑事訴訟法第159條定有明文，此乃
    採英美法系之傳聞法則，用以保障被告之反對詰問權。而本
    法所規定傳聞法則之例外，其中就被告以外之人於偵查中向
    檢察官所為之陳述，因檢察官代表國家偵查犯罪時，原則上
    當能遵守法定程序，且被告以外之人如有具結能力，仍應依
    法具結，以擔保其係據實陳述，故於第159條之1第2項明定
    「除顯有不可信之情況者外」，得為證據。經查，證人即共
    同被告乙○○於偵查中向檢察官所為之證述，既經其具結在
    案，有證人結文在卷足參（見偵查案卷第16頁），且本院審
    酌該言詞陳述係基於證人自由意思所為，又被告亦未提出證
    據證明上開證人於偵訊具結陳述，具「顯不可信之情況」之
    情形，依上揭規定，堪認上開證人於偵查所證情節，具有證
    據能力。
二、訊據被告甲○○固坦承：曾於97年9月11日持三星廠牌F338
    型、序號000000000000000號行動電話1支，至3C數碼通訊行
    以2000元之價格出售予證人丙○○乙情，惟矢口否認有何搶
    奪犯行，辯稱：上開行動電話是乙○○跟伊一起拿去通訊行
    出售，因為乙○○之身分證交給地下錢莊，所以才用伊的身
    分登記，乙○○說那支行動電話是伊姑姑給他的，伊並未與
    乙○○去行搶云云。然查：
(一)、被害人丁○○所有包含上開三星廠牌F338型、序號00000000
    0000000號行動電話1支等物確曾於上開時間、地點，遭2名
    不詳人士搶奪等情，業據證人即被害人丁○○於警詢中陳述
    綦詳（見警卷第5、6頁）；又被告以其名義，於97年9月11
    日將上揭行動電話以2000元之代價出售予證人丙○○所經營
    之3C數碼通訊行乙節，為被告所不爭執，且經證人丙○○於
    警詢中陳述明確，並有證人丙○○所提供之讓渡來源切結書
    乙份在卷可參。
(二)、證人乙○○於偵查中結證稱：伊於97年9月9日20時30分許，
    由甲○○騎乘機車，行經臺中市○○區○○路175號前，伊
    叫甲○○將機車靠近丁○○一點，目的是要搶奪丁○○的皮
    包，甲○○知道伊要她騎靠近一點的目的是要去搶丁○○的
    皮包等語明確（見偵查卷第13頁、第15頁正面）；另參以證
    人乙○○於警詢中陳稱：於97年9月9日晚上20時30分許，伊
    女友甲○○騎1部由伊偷來的重機車（車牌號碼已忘記），
    載伊行經臺中市○區○○路175號前馬路上，伊看見1位女子
    徒右手手提女用包包，伊見狀即叫伊女友甲○○騎至該女子
    右後方，由伊以左手搶奪該女子的手提包，得手後，伊等往
    高工路方向逃逸。該女用手提包內有現金2萬8000元左右，
    行動電話、證件等物品，現金由伊與甲○○平分，行動電話
    由伊拿走，手提包內的證件等物品，伊等逃逸時行經臺中縣
    大里市○里路旁稻田丟棄。上開手機是由伊與甲○○共同拿
    去通訊行變賣，變賣所得由伊與甲○○平分花用等語（見警
    卷第2、3頁），亦與證人乙○○前揭於偵查中所為之證述相
    符，是證人乙○○前開所述，並未有何顯不可信之情形。
(三)、再被告於警詢、偵查及本院審理時均自承：本件案發當時，
    伊與證人乙○○是男女朋友等語，且被告於警詢、偵查及本
    院審理時均未曾提及與證人乙○○間，有何仇隙或債務糾紛
    ，則證人乙○○應無誣指構陷被告入罪之可能。綜上所述，
    被告前開所辯，尚無足採認。本件事證明確，被告犯行洵堪
    認定，應予依法論科。
三、論罪科刑部分：核被告甲○○所為，係犯刑法第325條第1項
    之搶奪罪。被告與同案共犯乙○○，就上開搶奪犯行間，有
    犯意聯絡及行為分擔，為共同正犯。被告前於83年間，因違
    反肅清煙毒條例等案件，經本院以82年度訴字第4852號判處
    有期徒刑3年2月、4月、4月，應執行有期徒刑3年6月，經臺
    灣高等法院臺中分院以83年度上訴字第1574號駁回上訴確定
    ；於83年間，因犯偽造文書罪，經本院以83年度易字第3717
    號判處有期徒刑6月確定，前開案件經定應執行刑為有期徒
    刑4年確定，於84年12月12日假釋付保護管束（原至88年10
    月9日保護管束期滿）。於前開保護管束期間，於86年間，
    因違反肅清煙毒條例等案件，經本院以86年度上訴字第1716
    號判處有期徒刑3年10月，經臺灣高等法院臺中分院以86年
    度上訴字第2347號駁回上訴確定，前開假釋經撤銷，另被告
    前揭於83年間所犯肅清煙毒條例、偽造文書案件，經臺灣高
    等法院臺中分院以96年度聲減字第759號裁定減刑並定應執
    行刑為有期徒刑2年確定，及接續執行前開有期徒刑3年10月
    ，於96年7月15日執行完畢等情，有臺灣臺中地方法院檢察
    署刑案資料查註紀錄表、臺灣高等法院被告前案紀錄表各乙
    份在卷可參，其受有期徒刑之執行完畢後，5年內故意再犯
    本案有期徒刑以上之罪，為累犯，應依刑法第47條第1項之
    規定加重其刑。爰審酌被告素行非佳，已如前述，不思以正
    當途徑獲取財物，竟為本案搶奪他人財物犯行，除造成被害
    人財產損失外，其所為搶奪犯行亦造成被害人精神驚嚇，惡
    性非輕，且影響社會秩序甚鉅，其犯後矢口否認犯行、態度
    非佳，然考及其並非下手行搶之人，暨其犯罪之動機、目的
    、手段、犯罪所得等一切情狀，量處如主文所示之刑，以示
    懲儆。
據上論斷，應依刑事訴訟法第299條第1項前段，刑法第28條、第
325條第1項、第47條第1項，判決如主文。
中    華    民    國    98    年    3     月    19    日
                        臺灣臺中地方法院刑事第十五庭
                            審判長法  官  巫淑芳
                                  法  官  吳崇道
                                  法  官  劉麗瑛
以上正本證明與原本無異。
如不服本判決應於收受判決後10日內向本院提出上訴書狀，並應
敘述具體理由；其未敘述上訴理由者，應於上訴期間屆滿後20日
內向本院補提理由書（均須按他造當事人之人數附繕本）「切勿
逕送上級法院」。
                                  書記官  王玟
中    華    民    國    98    年    3     月    19    日
附錄論罪科刑法條
刑法第325條第1項
意圖為自己或第三人不法之所有，而搶奪他人之動產者，處6月
以上5年以下有期徒刑。


司法院資訊處製作；財團法人民間司法改革基金會備份。
